【裁判字號】    95,交訴,16
【裁判日期】    950727
【裁判案由】    公共危險等
【裁判全文】
臺灣臺中地方法院刑事判決              95年度交訴字第16號
公  訴  人  台灣台中地方法院檢察署檢察官
被      告  乙○○
                    號8樓
選任辯護人  魏克仁  律師
上列被告因公共危險等案件，經檢察官提起公訴（94年度偵字第
19378號），本院判決如下：
    主    文
乙○○因過失傷害人，處有期徒刑月。又駕駛動力交通工具肇
事，致人傷害而逃逸，處有期徒刑柒月。應執行有期徒刑玖月。
    事    實
一、乙○○於民國94年8月6日17時40分許，駕駛車牌號碼YL-101
    8號自小客車，沿限速50公里之台中市○○區○○路由北往
    南方向行駛，本應注意行車速度應依速限之規定，行經無號
    誌交岔路口，應減速慢行，作隨時停車之準備，且應注意車
    前狀況，隨時採取必要之安全措施，而依當時天候良好、路
    面乾燥無缺陷、亦無障礙物、視距良好等客觀情形，並無不
    能注意之特別情事，途經嶺東路與七星南街無號誌之交岔路
    口時，竟疏於注意未減慢速度、小心通過，而由後方撞擊同
    向由甲○○騎乘、左轉彎中之車號SQ3- 938號機車，致甲○
    ○人車倒地，受有頭頸部挫傷、背挫傷、肢體多處挫傷、擦
    傷等傷害。乙○○於車禍肇事致人受傷後，僅下車查看甲○
    ○傷勢，並未電召救護車前來施予救援，亦未報警處理，且
    在甲○○家人及救護人員到達之前，反而另基於肇事逃逸之
    犯意，私自駕駛上開自小客車逃離現場。因甲○○趁機記下
    肇事車輛車號，方為警循線查獲。
二、案經甲○○訴由台中市警察局第四分局移送台灣台中地方法
    院檢察署檢察官偵查起訴。
    理    由
一、訊據被告乙○○對於上揭時、地，駕駛車牌號碼YL-1018號
    自小客車，因未減速慢行，致撞擊證人即告訴人甲○○，致
    使甲○○受有上揭傷害之事實坦承不諱，惟矢口否認有何肇
    事逃逸之犯行，辯稱：當天在現場停留約20分鐘，有請甲○
    ○打電話聯絡其家人，會先離開是因為小孩在發燒，並無肇
    事逃逸之情事云云；辯護人亦為被告辯稱：告訴人有違規左
    轉之情事，且被告當時若有逃逸之意思，就不會下車處理等
    語。經查：
  (一)被告所駕駛之自小客車以時速50至70公里之速度，由後方撞
    擊告訴人甲○○之機車之事實，業據其於偵訊時供述明確，
    核與告訴人於警詢中指述之肇事情節相符，且有台中市警察
    局第四分局道路交通事故調查報告表、道路交通事故現場圖
    、診斷證明書及現場照片20張在卷可稽，告訴人甲○○因本
    件車禍受有頭頸部挫傷、背挫傷、肢體多處挫傷、擦傷等傷
    害，亦有林新醫院診斷證明書1分在卷可參，堪認其受傷係
    因被告駕車撞及所致，已無疑義。
  (二)按行車速度，依速限標誌或標線之規定；行經無號誌之交岔
    路口應減速慢行，作隨時停車之準備；汽車行駛時，駕駛人
    應注意車前狀況並隨時採取必要之安全措施，道路交通安全
    規則第93條第1項第2款、第94條第3項分別定有明文，本件
    依據道路交通事故現場圖所載，肇事路段速限為50公里，肇
    事地點為一未設有燈光號誌之交岔路口，而被告當時之行車
    速度為時速50至70公里之間，業據其於偵訊時供承明確，準
    此，被告顯然未減速慢行，作隨時停車之準備；而當時告訴
    人騎乘之機車已因左轉中而在前方，被告若有注意車前狀況
    ，當不致猶以上開車速貿然行進，故其同時違反上述道路交
    通安全規則而未盡其注意義務至明。復依附卷之交通事故調
    查報告表所示：肇事當時天氣為晴天，有暮光，路面乾燥、
    無缺陷及障礙物，視距亦屬良好，而被告為考有駕駛執照之
    人，應熟知上開交通安全規則，若稍加注意，即可採取適切
    之措置以避免本件車禍事故之發生，故依當時之情形，顯無
    不能注意之情事，其竟疏未注意及此，以致肇事致人受傷，
    其有應注意能注意而不注意之過失責任，至為灼然。況本件
    車禍肇事原因，經台灣省台中市區車輛行車事故鑑定委員會
    鑑定結果，亦認「被告駕駛自小客車超速行駛，追撞前方左
    轉彎車輛，為肇事原因」，有該會95年4月3日中市行字第09
    55400735號鑑定意見書附卷可憑，此為鑑定機關本於專業知
    識及經驗所得之結論，自可憑信，益證被告確實有過失責任
    。
  (三)至辯護人為被告辯稱「告訴人有違規左轉情事，亦與有過失
    」云云，惟按機器腳踏車行駛之車道及轉彎，應依標誌或標
    線之規定行駛；在未劃分快慢車道之道路，得在最外側二車
    道行駛；同向三車道以上道路，均應以兩段方式進行左轉彎
    ，道路交通安全規則第99條第1項第1款、第3款定有明文。
    依據道路交通事故現場圖所載，肇事路段為未繪設快慢車道
    分隔線之道路，同向僅有一車道，是依上開規定，機器腳踏
    車得於肇事車道行駛，其轉彎亦無應以兩段方式進行之限制
    ，是難認告訴人就本件車禍事故之發生有何過失責任。本件
    車禍事故之責任歸屬既已明確，已無再轉送台灣省車輛行車
    事故鑑定覆議委員會覆議之必要。又告訴人之受傷既因被告
    之過失行為所致，二者間自有相當因果關係。綜上所述，
    本件事證明確，被告過失傷害之犯行應可認定。
  (四)證人即告訴人甲○○於本院審理時證稱：「本案發生後，我
    頭部、頸部有挫傷，全身有擦傷，跌坐在地，當時有昏迷15
    秒，後來才漸漸恢復意識。我是自己站起來的。昏迷過程中
    ，被告並未下車探視，也沒有搖下車窗詢問我，只有停在撞
    我的原地，坐在車上。我爬起來後，我看到被告不下車，要
    走過去時，他才停在七星北路上下車。我告訴被告說我要打
    電話給家人，他說好，我說要叫警察，他說若叫警察處理的
    話，錯也在我。他就說要等我家人來，就回車上去了。被告
    有無等一下才離開，因當時我神智不清，無法確定，後來被
    告就駕車離開了。他離開時我家人還沒來。被告並無問我須
    不需要叫救護車或尋求幫助，也沒有提供他個人的聯絡方式
    ，是我自己記下車牌」等語。查88年4月21日經總統令公布
    之刑法第185條之4駕駛動力交通工具逃逸罪，其立法理由乃
    「為維護交通安全，加強救護，減少被害人之死傷，促使駕
    駛人於肇事後，能使被害人即時救護，特增設本條」，立法
    者認駕駛人駕車肇事後，倘能將被害人即時救護，或留在現
    場處理，避免後車再次撞擊傷者，均可減輕或避免被害人之
    傷亡，此攸關社會大眾生命、身體之安全，因而將駕車肇事
    逃逸行為，明文規定為犯罪行為加以處罰。本條既是在防止
    逃逸行為所產生之抽象危險，因此所謂「逃逸」，應非指行
    為人有積極「逃亡、隱匿」等阻礙犯罪偵查行為，而係指行
    為人不留在肇事現場為即時救護、避免後車再度撞擊或協助
    相關人員迅速處理事故而離去之行為，蓋此一離去行為可能
    使因肇事所發生之損害有再度擴大之危險（最高法院95年度
    台上字第2193號判決意旨參照）。本件被告明知告訴人甲○
    ○已因車禍事故受有傷害，雖下車察看，卻未通知救護車採
    取救護或其他必要措施，並向警察機關報告或留下聯絡電話
    、地址，即逕行離開肇事現場，遺留受傷之告訴人獨自一人
    ，業已產生擴大告訴人傷害之危險，且其嗣後係因警察依據
    告訴人所抄錄之車牌方循線查獲，被告有肇事逃逸之犯行已
    甚灼然。至其辯稱因小孩生病有急事才離去云云，均不足以
    為卸責之依據。本件肇事逃逸之事證已臻明確，被告犯行洵
    堪認定。
二、被告乙○○因過失駕駛行為致人受傷，又於駕車肇事致人傷
    害後未予救援旋即逃逸，核其所為，係犯刑法第284條第1項
    前段之普通過失傷害罪及刑法第185條之4之駕車肇事致人傷
    害逃逸罪。被告所犯上開二罪間，犯意各別，行為互殊，應
    予分論併罰。爰審酌被告迄今仍未與告訴人達成民事和解、
    肇事逃逸行為對於他人生命及公共安全之威脅程度、被告之
    交通過失情節輕重、告訴人之受傷情形、被告之智識程度及
    犯後僅坦承部分犯行，態度尚可等一切情狀，量處如主文所
    示之刑，並定其應執行之刑，以示懲儆。
三、新舊法比較部分：
  (一)查被告行為後，刑法第33條第5款業於94年2月2日以華總一
    義字第09400014901號令修正公布，並自95年7月1日起施行
    ；修正後刑法第33條第5款規定「罰金：新台幣1千元以上，
    以百元計算之。」，與修正前刑法第33條第5款規定「罰金
    ：1元以上。」不同。比較新舊法結果，以舊法較有利於行
    為人，新法之規定對被告並無較為有利之情形，故依刑法第
    2條第1項前段規定，本案關於刑法第284條第1項之法定刑罰
    金部分，自應適用行為時之法律即修正前刑法第33條第5款
    規定決定其罰金部分之法定刑。
  (二)又被告行為後，刑法第51條第5款已修正數罪併罰定其應執
    行者：「宣告多數有期徒刑者，於各刑中之最長期以上，各
    刑合併之刑期以下，定其刑期。但不得逾30年。」，與舊法
    規定之數罪併罰定其應執行者：「宣告多數有期徒刑者，於
    各刑中之最長期以上，各刑合併之刑期以下，定其刑期。但
    不得逾20年。」之規定相較，自以舊法規定之定應執行刑之
    上限為20年對行為人較為有利，此為影響行為人刑罰之法律
    效果，是被告行為後法律已有所變更，經比較新舊刑法第51
    條第5款之規定，新法之規定對被告並無較為有利之情形，
    應依刑法第2條第1項前段之規定，適用被告行為時之舊法，
    而定其應執行之刑。
  (三)再查被告行為後，業已增訂刑法施行法第1條之1，並規定：
    「中華民國94年1月7日刑法修正施行後，刑法分則編所定罰
    金之貨幣單位為新台幣。94年1月7日刑法修正時，刑法分則
    編未修正之條文定有罰金者，自94年1月7日刑法修正施行後
    ，就其所定數額提高為30倍。但72年6月26日至94年1月7日
    新增或修正之條文，就其所定數額提高為3倍。」，是就現
    行刑法中，有關於罰金刑處罰之規定已有修正，惟經比較增
    訂之刑法施行法第1條之1與被告行為時之罰金罰鍰提高標準
    條例第1條前段、現行法規所定貨幣單位折算新台幣標準第
    2條結果，二者規定適用之結果並無不同，則本件即依被告
    行為時之舊法即依罰金罰鍰提高標準條例第1條前段為法條
    適用之依據，附此敘明。
據上論斷，應依刑事訴訟法第299條第1項前段，刑法第2條第1項
前段、第284條第1項前段、第185條之4、修正前刑法第51條第5
款，罰金罰鍰提高標準條例第1條前段，判決如主文。
中    華    民    國    95    年    7     月    27    日
                       刑事第二庭  審判長法  官  林清鈞
                                         法  官  林慧英
                                         法  官  陳姵君
右正本證明與原本無異。
如不服本判決，應於送達後十日內向本院提出上訴狀（須附繕
本），上訴於臺灣高等法院臺中分院。
                                         書記官  莊金屏
中    華    民    國    95    年    7     月    27    日
附錄論罪科刑法條
刑法第284條第1項：
因過失傷害人者，處6月以下有期徒刑、拘役或五百元以下罰金
，致重傷者，處1年以下有期徒刑、拘役或五百元以下罰金。
中華民國刑法第185條之4
駕駛動力交通工具肇事，致人死傷而逃逸者，處6月以上5年以下
有期徒刑。


司法院資訊處製作；財團法人民間司法改革基金會備份。
